臺灣板橋地方法院刑事判決　　　　　　 95年度交易字第509號
公　訴　人　臺灣板橋地方法院檢察署檢察官
被　　　告　甲○○
上列被告因過失傷害案件，經檢察官提起公訴（95年度偵字第23
868 號），本院判決如下：
    主  文
甲○○因過失傷害人，處拘役伍拾玖日，如易科罰金，以銀元參
佰元折算壹日。
    事  實
一、甲○○前曾涉犯盜匪案件，現仍假釋中，詎猶不知警惕，於
    民國（下同）95年6 月5 日凌晨2 時30分許，駕駛車牌號碼
    JZ─0009號自用小客車，沿臺北縣樹林市○○路（屬市區道
    路，且設有時速50公里以下之速限標線）由迴龍往板橋方向
    行駛，途經同市○○路248 巷口之際，本應注意汽車行駛在
    該市區道路，時速不得超過50公里，且應注意車前狀況，並
    隨時採取必要之安全措施，而依當時情形並無不能注意之情
    事，竟疏未注意保持安全車速，而以時速60至70公里之速度
    超速行駛，且疏未注意其車前方適有乙○○騎乘車牌號碼BP
    D-651 號重型機車同向行駛暨姜車自道路右側橫過至道路中
    央分隔處之狀況（斯時乙○○亦疏未注意機車行駛於同向三
    車道以上道路時，應依兩段方式進行左轉彎），復疏未注意
    採取及時避剎或減速等必要安全措施，旋因反應不及而驅車
    向左偏閃，其左側車身碰撞道路中央之分隔島後，再反彈自
    後方追撞姜車之車尾，致乙○○連同機車倒地，受有右側脛
    骨與腓骨開放性及粉碎性骨折合併腓神經受損及肌肉斷裂等
    傷害，而吳車又繼續向前衝撞停放同向車道路旁之另2 輛自
    小客車後，始逆向停止於同向車道路旁。甲○○於肇事後停
    留於現場等候，俟警方據報前往現場尚未發覺其犯罪之前，
    當場承認自身為肇事者，而自首並接受裁判。
二、案經乙○○訴請臺灣板橋地方法院檢察署檢察官偵查起訴。
    理  由
一、上揭犯罪事實，業據被告甲○○於警詢時、偵查中及本院準
    備程序中、審理時坦承不諱，核與告訴人乙○○指訴暨證述
    之情節相符，並有亞東紀念醫院診斷證明書、長庚紀念醫院
    診斷證明、道路交通事故調查報告表(一)、道路交通事故調查
    報告表(二)、道路交通事故現場圖、臺灣省臺北縣區車輛行車
    事故鑑定委員會鑑定意見書、臺北縣政府警察局樹林分局道
    路交通事故肇事人自首情形紀錄表影本各1 份及現場照片38
    幀附卷可稽，堪信被告上開自白確與事實相符；次按行車速
    度，依速限標誌或標線之規定，無速限標誌或標線者，行車
    時速不得超過五十公里，道路交通安全規則第93條第1 項第
    1 款前段訂有明文，又汽車行駛時，駕駛人應注意車前狀況
    及兩車併行之間隔，並隨時採取必要之安全措施，同規則第
    94條第3 項亦訂有明文，本件被告既駕車在設有速限標線（
    時速50公里）之路段超速行駛，又未注意車前狀況並採取必
    要安全措施，其駕駛行為顯有過失，且該等過失行為與告訴
    人所受上開傷害之間，亦顯有相當因果關係。綜上所述，本
    案事證已臻明確，被告犯行洵堪認定。
二、查被告甲○○行為後，刑法業於94年2 月2 日修正公布，並
    自95年7 月1 日起生效施行，其第2 條第1 項規定行為後法
    律有變更者，適用行為時之法律，但行為後之法律有利於行
    為人者，是針對刑法修正變更之部分，自應就有利或不利於
    被告之一切相關情狀，綜理全部結果而為比較，以定其應適
    用之法律，且一經定其應適用之法律後，即需整體適用之，
    除法有明文外，不得任意割裂適用；次本院綜理被告所涉上
    揭犯行之一切相關情形，認倘適用行為時即修正前刑法之相
    關規定處斷，對其較為有利，是依刑法第2 條第1 項前段規
    定，自應適用修正前刑法規定處斷（本件涉及刑法修正之法
    律變更部分，乃第33條第5 款暨施行法第1 之1 條之罰金刑
    高低額、第62條之自首、第41條第1 項之易科罰金折算標準
    等事項，而修正後刑法之法定罰金刑最低額，較諸修正前刑
    法為高─最高額相同，且修正後刑法之易科罰金折算標準亦
    較諸修正前刑法為苛，同時修正後刑法之自首減刑規定，復
    較諸修正前刑法為苛，據此，自應定其應適用之法律為修正
    前刑法，且須整體適用修正前之刑法）。核被告所為，係犯
    刑法第284 條第1 項前段之過失傷害罪；另被告於肇事後即
    停留於現場等候，俟警方據報前往現場尚未發覺其犯罪之前
    ，當場承認自身為肇事者等節，有臺北縣政府警察局樹林分
    局道路交通事故肇事人自首情形紀錄表1 份在卷足憑，堪認
    被告確有對於未發覺之上開犯罪自首而受裁判之情事，自應
    依修正前刑法第62條前段規定減輕其刑。爰審酌被告駕駛汽
    車因過失而肇事，非但導致被害人蒙受損害，亦危害一般道
    路用路人之便利與安全，此外，復參酌其過失程度、迄未與
    告訴人達成和解、犯罪後尚知坦承犯行之態度等一切情狀，
    量處如主文所示之刑，並依修正前刑法第41條第1 項前段及
    修正前罰金罰鍰提高標準條例第2 條之規定，諭知易科罰金
    之折算標準（此部分須整體適用修正前刑法暨相關附屬法律
    之規定，詳如上揭說明），以資懲儆。
據上論斷，應依刑事訴訟法第299 條第1 項前段，刑法第2 條第
1 項前段、第284 條第1 項前段、（修正前）第33條第5 款、（
修正前）第41條第1 項前段、（修正前）第62條前段，罰金罰鍰
提高標準條例第1 條前段、（修正前）第2 條，判決如主文。
本案經檢察官黃仙宜到庭執行職務。
中　　華　　民　　國　　96　　年　　2 　　月　　6 　　日
                  刑事第八庭  審判長法  官  王屏夏
                                    法  官  彭全曄
                                    法  官  王偉光
上列正本證明與原本無異。
如不服本判決，應於判決送達後10日內向本院提出上訴狀（應附
繕本），上訴於臺灣高等法院。
                                    書記官  陳金鳳
中　　華　　民　　國　　96　　年　　2 　　月　　6 　　日
附錄本案論罪科刑法條全文：
中華民國刑法第284條
（過失傷害罪）
因過失傷害人者，處 6 月以下有期徒刑、拘役或 5 百元以下罰
金，致重傷者，處1年以下有期徒刑、拘役或5百元以下罰金。
從事業務之人，因業務上之過失傷害人者，處 1 年以下有期徒刑
、拘役或1 千元以下罰金，致重傷者，處 3 年以下有期徒刑、
拘役或2千元以下罰金。
